臺灣高雄地方法院民事裁定　　　　　 100年度消債抗字第69號
抗　告　人　孫宥甯
相　對　人　永豐商業銀行股份有限公司
法定代理人　邱正雄
上列當事人間因消費者債務清理條例聲明異議事件，抗告人對於
民國100 年5 月16日本院100 年度事聲字第119 號裁定提起抗告
，本院管轄之第二審合議庭裁定如下：
    主  文
抗告駁回。
抗告程序費用新臺幣壹仟元由抗告人負擔。
    理  由
一、抗告意旨略以：抗告人原受僱遠誠人力資源顧問股份有限公
    司，係每3 個月簽約1 次之派遣性質，期滿後能否續聘，並
    非抗告人所能決定，且抗告人自民國99年11月起即未受續聘
    ，自行覓得台灣典範半導體股份有限公司（下稱台灣典範半
    導體公司）任職，惟因薪資過低，乃於100 年3 月8 日離職
    ，復經由滿意人力資源顧問有限公司（下稱滿意人力公司）
    派遣至國巨股份有限公司任職，每月薪資為新臺幣（下同）
    17,880元，至於加班費與年終獎金則須視公司需求與考核狀
    況而定，無從列入計算。倘若比照公務員核發年終獎金（1.
    5 個月薪資）及考績獎金（1 個月薪資）之標準計算，則抗
    告人每月平均薪資收入為21,605元（計算式：17,880×14.5
    ÷12＝21,605），扣除高雄市每人每月最低生活費用11,309
    元及1 名未成年子女之扶養費用，抗告人所提每月清償6,50
    0 元之更生方案，實已極盡儉樸而竭力清償債務。至於清償
    成數之高低，尚非決定更生方案是否公允之唯一依據。原裁
    定廢棄司法事務官對於抗告人所提更生方案之認可，尚非妥
    適，爰依法提起抗告，請求廢棄原裁定等語。
二、按消費者債務清理條例（下稱本條例）係以謀求債務人經濟
    生活之重建及社會經濟之健全發展為其主要目的，此觀諸本
    條例第1 條之規定甚明。更生制度旨在兼顧債權人或其他利
    害關係人之權益與債務人之經濟生活之平衡調整，使債務人
    於得以維持基本生活之情況下，合理清償債務並重建其經濟
    生活。復按債務人有薪資、執行業務所得或其他固定收入，
    法院認更生方案之條件公允者，得不經債權人會議可決，逕
    依債務人之聲請或依職權以裁定認可更生方案，本條例第64
    條第1 項定有明文。其立法理由略謂：債務人如有薪資、執
    行業務所得（例如：計程車司機之執行業務所得）等固定收
    入，並將其可處分所得之一定部分充為清償，於債權人之權
    益已有保障，其更生程序應更為簡易、迅速，故債務人提出
    之更生方案，倘法院認為其條件公允（例如：清償總額已達
    債權總額相當成數，債權人受償金額不致過低等），得不待
    債權人會議可決，逕依債務人之聲請或依職權以裁定認可之
    等語。從而，債務人所提更生方案是否不經債權人會議可決
    即逕予准許，應以更生方案是否公允為斷，法院審查更生方
    案認為公允者，始得為認可之裁定。而所謂公允，即更生方
    案合乎平等原則，應審酌債權人與債務人之利益衡平、債務
    人之償債能力與清償誠意、以及社會公益等因素綜合判斷。
三、本院之判斷：
（一）抗告人前向本院聲請更生，經本院以99年度消債更字第24
      6 號裁定自99年8 月27日下午4 時起開始更生程序，並命
      司法事務官進行更生程序。其間抗告人提出每月為1 期、
      分96期、每期清償6,500 元、總清償金額624,000 元、清
      償成數百分之20.44 之更生方案（下稱系爭更生方案）。
      承辦之司法事務官以：抗告人自99年11月22日起任職台灣
      典範半導體公司，於99年12月至100 年2 月之平均薪資（
      扣除勞、健保與福利金）為17,355元，名下無其他財產，
      與配偶育有1 名88年次之未成年子女，因與配偶之母親同
      住而無房租或房貸之支出；抗告人所陳報每月必要開銷10
      ,855元，已低於內政部所公布100 年度高雄市每人每月最
      低生活費10,033元之百分之75.7（亦即扣除房屋支出所佔
      百分之24.3不予計入）以及1 名子女之扶養費用（以年度
      個人綜合所得稅免稅額82,000元由抗告人與配偶兩人平均
      分擔計算）之總和，應屬合理；抗告人已將每月所得扣除
      必要開銷後所餘金額全數用於清償債務，系爭更生方案應
      屬公允、適當、可行，且無不予認可之消極事由存在，而
      不經債權人會議可決，逕予認可系爭方案。原裁定則以：
      司法事務官未詳查抗告人現時是否為台灣典範半導體公司
      正式員工與其實際領取平均薪資數額為何，以及系爭更生
      方案清償數額過低為由，廢棄司法事務官對於系爭更生方
      案之認可，由司法事務官另行處理。
（二）經查：抗告人之實際收入為何，攸關其償債能力之多寡，
      乃判斷系爭更生方案是否公允之重要資料。抗告人主張其
      已於100 年3 月8 日自台灣典範半導體公司離職，現受僱
      滿意人力公司，每月薪資為17,880元，雖有勞工保險被保
      險人投保資料表與滿意人力公司聘僱人員合約書附卷可參
      。然觀諸抗告人存摺紀錄，其帳戶於100 年5 月間匯入薪
      資為18,586元，則抗告人每月所領實際薪資究竟為何，除
      基本薪資外有無領取其他加班費或津貼，是否如抗告意旨
      所稱無從列入計算所得等，均有詳查之必要。況抗告人於
      開始更生後首次提出之更生方案，當時任職遠誠人力公司
      ，每月薪資達21,000元，抗告人自稱每月可攤還10,000元
      。詎嗣後所得薪資驟減，再次提出之更生方案中，每月僅
      能攤還6,500 元，清償成數僅有百分之20.44 。以抗告人
      正值青壯之年（66年3 月23日出生，有戶籍謄本附卷可按
      ），其是否已竭力工作增加收入，以謀求清理債務，誠有
      疑問。為免債務人於提出更生方案時消極從事薪資較低之
      收入，藉以降低清償數額，嗣更生方案認可後再另覓所得
      較高之工作，以增加自身可支配資產之道德風險，此部分
      亦有詳查必要。原裁定廢棄發回司法事務官之理由雖不盡
      相同，然結論上尚無不合，應予維持。本件抗告人之抗告
      為無理由，應予駁回。
四、結論：本件抗告為無理由，依消費者債務清理條例第15條，
    民事訴訟法第495 條之1 第1 項、第449 條第2 項、第95條
    、第78條，裁定如主文。
中    華    民    國    100   年    6     月    30    日
                  民事第一庭  審判長法  官  謝肅珍
                                    法  官  林岳葳
                                    法  官  譚德周
除涉及法律見解具有原則上之重要性者外不得再抗告；如提再抗
告應委任律師為代理人。
以上正本證明與原本無異。
中    華    民    國   100    年    6     月    30    日
                                    書記官  鄭永媚